【裁判字號】    99,交聲,39
【裁判日期】    990503
【裁判案由】    違反道路交通管理處罰條例聲明異議
【裁判全文】
臺灣臺東地方法院交通事件裁定          99年度交聲字第39號
原處分機關  交通部公路總局高雄區監理所臺東監理站
異  議  人  甲○○
上列異議人即受處分人因違反道路交通管理處罰條例案件，對於
交通部公路總局高雄區監理所臺東監理站，於民國99年1 月7 日
所為之裁決處分（處分案號：東監違裁字第裁81-TA0000000號）
，聲明異議，本院裁定如下：
    主  文
原處分撤銷，發回交通部公路總局高雄區監理所臺東監理站。
    理  由
一、異議意旨略以：異議人即受處分人（下稱異議人）於民國99
    年1 月11日在臺東縣臺東市○○街73號現住地接獲裁決書後
    ，始知異議人所有之車牌號碼P5-9922 號自小客車遭舉發超
    速違規，而被裁罰新臺幣（下同）2,200 元及記違規點數等
    處分，然異議人係實際居住於「臺東縣臺東市○○街73號」
    ，且已向監理機關登記，舉發機關逕將舉發通知書寄至戶籍
    地「臺東縣臺東市○○里○○○路215 巷30弄11號」，致異
    議人未能收受，應僅能裁罰超速違規之最低罰緩1,200 元，
    為此聲明異議，請求撤銷原處分等語。
二、原處分機關意旨略以：異議人所有之車牌號碼P5-9922 號自
    小客車，於98年7 月16日7 時41分，在臺東縣臺9 線三和段
    395 公里處超速，乃依道路交通管理處罰條例第40條、第63
    條第1 項規定裁處2,200 元並記違規點數1 點等語；又異議
    人之戶籍地址及車籍地址仍登記在臺東縣臺東市○○○路
    215 巷30弄11號，是舉發機關依法將舉發通知單寄存送達於
    該址，並無不合等語。
三、按逕行舉發，應按已查明之資料填註車牌號碼、車輛種類、
    車主姓名或地址，並於通知單上方空白處加註逕行舉發之文
    字後，由舉發機關送達被通知人；又逕行舉發者，其應到案
    之日期距舉發日為30日；違反道路交通管理事件行為人，未
    依規定自動繳納罰鍰，或未依規定到案聽候裁決，處罰機關
    應依基準表於舉發通知單送達且逾越應到案期限60日之3 個
    月內，逕行裁決之，違反道路交通管理事件統一裁罰基準及
    處理細則第11條第1 項第4 款、第15條第1 款、第44條第1
    項分別定有明文。依前揭規定，舉發通知單應由舉發機關合
    法送達受處分人後，受處分人未自動繳納罰鍰或到案聽候裁
    決者，處罰機關始得依違反道路交通管理事件統一裁罰標準
    表逕行裁決之，倘舉發通知單未經合法送達於受處分人，處
    罰機關即不得逕行裁決。次按處理違反道路交通管理事件，
    有關文書送達之程序，依行政程序法之規定；送達，於應受
    送達人之住居所、事務所或營業所為之；於應送達處所不獲
    會晤應受送達人時，得將文書付與有辨別事理能力之同居人
    、受雇人或應送達處所之接收郵件人員。應受送達人或其同
    居人、受雇人、接收郵件人員無正當理由拒絕收領文書時，
    得將文書留置於應送達處所，以為送達；又送達不能依前2
    條規定為之者，得將文書寄存送達地之地方自治或警察機關
    ，並作送達通知書兩份，1 份黏貼於應受送達人住居所、事
    務所、營業所或其就業處所門首，另1 份交由鄰居轉交或置
    於該送達處所信箱或其他適當位置，以為送達。前項情形，
    由郵政機關為送達者，得將文書寄存於送達地之郵政機關。
    寄存機關自收受寄存文書之日起，應保存3 個月；違反道路
    交通管理事件統一裁罰基準及處理細則第5 條，行政程序法
    第72條第1 項前段、第73條第1 項、第3 項、第74條分別定
    有明文。又設其送達之處所，雖原為應受送達人之住居所、
    事務所或營業所而實際上已變更者，該原住居所、事務所或
    營業所，即非應為送達之處所，縱令其戶籍登記尚未遷移，
    仍不得於原處所為寄存送達，最高法院64年台抗字第481 號
    判例、88年度台抗字第251 號判決意旨可資參照。
四、經查，本件舉發通知單係由舉發機關於98年7 月28日製單舉
    發後，交付郵局掛號郵寄，經臺東大同路郵局於98年8 月5
    日送達至臺東縣臺東市○○里○○○路215 巷30弄11號（即
    異議人之登記戶籍地），因於送達處所未獲會晤受送達人本
    人，亦無受領文書之同居人、受雇人或應受送達處所之接收
    郵件人員，已將該送達文書寄存於臺東大同路郵局等情，固
    有臺東縣警察局99年1 月4 日東警交字第0980064794號函及
    送達證書影本各1 份附卷可參。惟查，異議人自95年7 月1
    日起，即已遷移至臺東縣臺東市○○街73號居住，並已向原
    處分機關新增通信地址為「臺東市○○街73號」，以利公路
    監理機關各項通知書之送達等事實，亦有臺東縣警察局臺東
    分局98年4 月16日信警偵字第0980001917號函及所附職務報
    告、交通部公路總局高雄區監理所臺東監理站99年3 月9 日
    高監東字第0990003017號函各1 份在卷可考，足見異議人已
    變更其住居所於臺東縣臺東市○○街73號。舉發機關未先向
    異議人現住居所為送達，即予寄存送達，揆諸前揭意旨，其
    寄存送達自非合法，上開舉發通知單因未合法送達於異議人
    ，致異議人無從自動繳納罰鍰或到案聽候裁決，原處分機關
    逕行裁決之期間亦無從起算，是原處分機關逕行裁決即屬違
    法，而此等程序瑕疵，均不因原處分機關將前揭裁決書合法
    送達異議人，而可補正。
五、綜上所述，本件違規行為因舉發通知單之寄存送達不合法，
    致原處分機關無從逕為裁決處分，是原處分機關上開裁決處
    分，於法即有未合。從而，異議人之異議為有理由，應由本
    院將原處分撤銷，並發回原處分機關另為適法之處理。
據上論斷，依道路交通管理處罰條例第87條第2 項、道路交通案
件處理辦法第20條，裁定如主文。
中    華    民    國    99    年     5    月     3    日
                  交通法庭    法  官  李俊彬
以上正本證明與原本無異。
如不服本裁定，應於裁定送達後5日內向本院提出抗告狀（須附
繕本）。
「切勿逕送上級法院」
                              書記官  陳昭穎
中    華    民    國    99    年    5     月    4     日

司法院資訊處製作；財團法人民間司法改革基金會備份。
